【裁判字號】    98,親,5
【裁判日期】    980421
【裁判案由】    否認子女
【裁判全文】
臺灣嘉義地方法院民事判決                 98年度親字第5號
原      告  丙○○
被      告  乙○○
兼  上一人
法定代理人  甲○○
共同
訴訟代理人  楊瓊雅律師
上列當事人間否認子女事件，本院於民國98年4月7日言詞辯論終
結，判決如下：
    主  文
確認被告乙○○ (女，民國○○年○月○○日生，身分證統一編號：
Ｚ000000000號)非被告甲○○自原告受胎所生之婚生女。
訴訟費用新臺幣仟元由被告平均負擔。
    事實及理由
一、原告起訴主張：原告與被告甲○○於民國95年2月7日結婚，
    目前婚姻關係存續中，因被告乙○○之生母甲○○與原告結
    婚時已懷有乙○○，並於95年3月16日產下乙○○，惟乙○
    ○係甲○○自他人受胎，而非自原告受胎，因原告喜愛甲○
    ○，遂與甲○○結婚，乙○○因而受婚生子女之推定為原告
    之婚生子，然被告乙○○實際為被告甲○○與他人所生，非
    自原告受胎，爰依民法第1063條之規定，訴請確認被告乙○
    ○非被告甲○○自原告受胎之婚生女。並聲明求為判決：確
    認被告乙○○非被告甲○○自原告受胎所生之婚生女。
二、被告則以：乙○○非甲○○自原告受胎，在婚前被告甲○○
    即已懷孕，原告亦知悉被告乙○○非自原告受胎，當時乙○
    ○之出生登記，係原告自行去辦理，並非被告甲○○之意思
    ，且原告表示如此小孩才不會有問題等語，資為抗辯。
三、原告主張之事實，業據提出戶籍謄本2份、被告甲○○寄給
    原告母親戴蕭秀枝之信函影本1份為證，而被告乙○○於戶
    籍登記其生父固係原告，惟乙○○係95年3月16日出生，回
    溯181日至302日止為受胎期間，在其受胎期間，原告與甲○
    ○尚未結婚，又被告甲○○於財團法人天主教聖馬爾定醫院
    產下乙○○時，該醫院出具之出生證明書上配偶欄係空白，
    有被告提出之出生證明書影本一份可證，復經證人即被告甲
    ○○之胞兄葉俊良於本院審理中結證：我是原告的國中同學
    ，兩造結婚時，被告甲○○已經懷孕快要生產，被告乙○○
    是被告甲○○自她之前的男友（姓名不詳）受胎，是被告甲
    ○○告訴我們的，被告甲○○表示與原告簽有協議書，約定
    原告知悉被告乙○○非自原告受胎，將來如果兩造無法相處
    就離婚，兩造之前就認識，被告甲○○懷孕之後，因為原告
    很喜歡被告甲○○，所以就算被告甲○○懷孕，原告還是要
    娶被告等語明確 (本院卷38頁)。另證人即被告甲○○之父
    親葉同三亦結證：因為原告很喜歡甲○○，即使於結婚時已
    經快分娩，還是娶甲○○，乙○○是甲○○自她前男友（姓
    名不詳）受胎，因為她的前男友很複雜，沒有正當的事業，
    我們就拒絕他，因為原告與甲○○之前有交往過，原告也知
    道被告甲○○懷孕，孩子不是他的，乙○○出生後，在95年
    7 月間才訂婚，10間月才舉行結婚典禮等語在卷 (本院卷39
    頁)。綜上，自乙○○之受胎期間、出生證明書及證人葉俊
    良、葉同三之證詞，原告主張被告乙○○則非被告甲○○自
    原告受胎乙節，堪以認定。
四、按民法第1063條第1項推定之婚生子女，如夫妻之一方能證
    明妻非自夫受胎者，得於知悉子女出生之日起，兩年內提起
    否認之訴，同條第二項定有明文，夫妻已逾96年5月4日修正
    前之民法第1063條第2項所定期間，而不得提起否認之訴者
    ，得於修正後二年內提起之，96年5月23日修正之民法親屬
    編施行法第8-1條亦定有明文。查被告甲○○自其他男子受
    胎生下被告乙○○，雖因原告與甲○○結婚，並且於乙○○
    之出生登記時，登記乙○○係原告之婚生女，然被告乙○○
    並非被告甲○○自原告受胎。準此，原告上開民法條正後二
    年內提起本件訴訟，於法洵屬有據，應予准許。
五、據上論結，本件原告之訴為有理由，依民事訴訟法第85 條
    第1項前段、第78條判決如主文。
中    華    民    國    98    年    4     月    21    日
                  家事法庭法  官  涂裕洪
以上正本係照原本作成
如對本判決上訴須於判決送達後20日內向本院提出上訴狀
中    華    民    國    98    年    4     月    21    日
                         書記官   李靜華


司法院資訊處製作；財團法人民間司法改革基金會備份。
